臺灣臺中地方法院刑事判決　　　　　　 100年度訴字第1121號
公　訴　人　臺灣臺中地方法院檢察署檢察官
被　　　告　曾正賢
上列被告因毒品危害防制條例案件，經檢察官提起公訴（100年
度毒偵字第498號），被告於準備程序就被訴事實為有罪之陳述
，經告以簡式審判程序之旨，並聽取當事人意見後，合議庭裁定
由受命法官獨任進行簡式審判程序，本院判決如下：
    主    文
曾正賢施用第一級毒品，累犯，處有期徒刑捌月；扣案之第一級
毒品海洛因貳包（合計驗餘淨重陸點公克、空包裝總重壹點
貳伍公克）均沒收銷燬。又施用第二級毒品，累犯，處有期徒刑
伍月；扣案之第二級毒品甲基安非他命拾包（合計純值淨重貳
點公克、空包袋總重點伍陸公克）均沒收銷毀。應執行
有期徒刑壹年，扣案之第一級毒品海洛因貳包（合計驗餘淨重陸
點公克、空包裝總重壹點貳伍公克）及第二級毒品甲基安非
他命拾包（合計純值淨重貳點公克、空包袋總重點伍
陸公克）均沒收銷燬。
    犯罪事實
一、曾正賢前於民國（下同）90年間因施用毒品案件，經本院裁
    定送觀察、勒戒後，認有繼續施用毒品之傾向，再經本院裁
    定令入戒治處所施以強制戒治，於91年3月28日停止戒治出
    所，所餘戒治期間付保護管束，於91年9月30日執行完畢，
    並由臺灣臺中地方法院檢察署檢察官以91年度戒毒偵字第
    412號為不起訴處分確定；復於5年內，因施用毒品案件經
    本院以96年度訴字第926號判處有期徒刑3月15日、3月，應
    執行5月15日確定，於97年4月11日送監執行，於97年7月3日
    縮刑期滿執行完畢。再因施用毒品案件經本院以97年度訴
    字第1401號判處有期徒刑9月、7月確定；另因施用毒品案
    件經本院以97年度訴字第1920號判處應執行有期徒刑10月、
    6月確定；上開之有期徒刑，嗣經本院98年度聲字第
    905號裁定應執行有期徒刑2年6月（其中已執行完畢），
    於99年6月14日縮刑期滿執行完畢。詎其仍不知悔改，竟基
    於施用第一級毒品海洛因及第二級毒品甲基安非他命之犯意
    ，於100年1月26日中午，在其位於臺中市○○區○○里○○
    街255號之住處2樓房間內，以將少許海洛因摻入香菸內點燃
    後吸食其所產生之煙霧之方式，及以將少許甲基安非他命置
    入玻璃球吸食器再以火燒烤後吸時期所產生之煙霧之方式，
    分別施用第一級毒品海洛因及第二級毒品甲基安非他命各1
    次。嗣於100年2月1日上午11時30分許，在臺中市○○區○
    ○路293巷152弄30之5號前，於尚未有偵查權限之公務員發
    覺前，自動向臺中市政府警察局第二分局警員（偵查隊小隊
    長蔡文宗、偵查佐陳興隆等）自首其於上揭時地施用第一級
    、第二級毒品之犯行，並主動自隨身背包內提出藏放之白色
    粉末2包【嗣經鑑驗結果為第一級毒品海洛因（合計驗餘淨
    重6.33公克、空包裝總重1.25公克）】及白色晶體13包【嗣
    經鑑驗結果為第二級毒品甲基安非他命（合計純值淨重
    23.33公克、包裝袋總重3.56公克）】供扣案，後經其同意
    由員警採集其尿液送驗後結果確呈可待因、嗎啡、安非他命
    、甲基安非他命陽性反應，並主動接受裁判。
二、案經曾正賢自首及臺中市政府警察局第二分局報告臺灣臺中
    地方法院檢察署檢察官偵查起訴。
    理    由
一、查本件被告所犯，非死刑、無期徒刑、最輕本刑為3年以上
    有期徒刑之罪，或高等法院管轄第一審之案件，被告於準備
    程序中，就前揭被訴事實為有罪之陳述，經受命法官告以簡
    式審判程序之旨，並聽取被告與公訴人之意見後，本院認無
    不得或不宜改依簡式審判程序進行之處，爰依刑事訴訟法第
    273條之1第1項、第284條之1，經合議庭評議後，裁定本件
    由受命法官獨任進行簡式審判程序，是本件之證據調查，依
    刑事訴訟法第273條之2規定，不受同法第159條第1項、第
    161條之2、第161條之3、第163條之1及第164條至170條規定
    之限制，合先敘明。
二、上開犯罪事實，業據被告曾正賢於警詢時、檢察官偵訊中及
    本院準備程序中及審理時均坦白認罪，且被告前揭採尿送驗
    結果，呈海洛因、甲基安非他命經人體代謝後之可待因、嗎
    啡、安非他命、甲基安非他命陽性反應，有中山醫學大學附
    設醫院檢驗科藥物檢測中心100年2月24日出具原始編號B-02
    -01-01尿液檢驗報告乙份（可待因、嗎啡、安非他命、甲基
    安非他命均呈陽性反應）、臺中市政府警察局第二分局採集
    尿液鑑定同意書、委託鑑驗尿液代號與真實姓名對照表（曾
    正賢尿液編號B-02-01-01）在卷可證（見偵查卷第33頁、警
    卷第27、28頁）；復有職務報告、臺中市政府警察局第二分
    局搜索扣押筆錄（執行時間：100年2月1日11時30分起至45
    分止、受執行人：曾正賢、執行處所：臺中市○○區○○路
    293巷152弄30之5號前）、扣押物品目錄表、查扣毒品照片1
    張（見警卷第3、10~15頁、第34頁右上角）附卷可憑；並有
    第一級毒品海洛因白色粉末2包及第二級毒品甲基安非他命
    白色晶體13包扣案可佐；上開該白色粉末2包及白色晶體13
    包，嗣經分別送「法務部調查局濫用藥物實驗室」及「內政
    部警政署刑事警察局」檢驗，鑑定結果：白色粉末檢出含
    有第一級毒品海洛因成分，合計驗餘淨重6.33公克、空包裝
    總重1.25公克；白色晶體檢出含有第二級毒品甲基安非他
    命成分，合計純值淨重23.33公克、包裝袋總重3.56公克，
    有法務部調查局濫用藥物實驗室100年3月16日調科壹字第
    10023006720號鑑定書、內政部警政署刑事警察局100年3月1
    日刑鑑字第1000020414號鑑定書各乙份附卷足憑（見偵查卷
    第34頁、本院卷第42~43頁）。又依文獻記載，施用海洛因
    後24小時內經由尿液排出之量可達使用劑量之80%，該種毒
    品於尿液中排出之最長時限，受施用劑量、施用方式、個人
    體質及代謝情況等因素影響，因個案而異，一般可檢出之最
    長時間為海洛因服用後2至4天；而施用甲基安非他命後24
    小時內，約有施用劑量之70%由尿中排出，該毒品於尿液中
    排出之最長時限，受施用劑量、施用方式、個人體質及代謝
    情況等因素影響，因個案而異，一般可檢出之最長時間為甲
    基安非他命1至5天等情，業經行政院衛生署管制藥品管理局
    90年5月4日管檢字第93902號函釋明確，堪認被告上開自白
    確與事實相符，足以採信。本件事證明確，被告犯行洵堪認
    定。
三、按施用第一、二級毒品為犯罪行為，毒品危害防制條例第
    10條定有處罰明文。故施用第一、二級毒品者，依前揭規定
    本應科以刑罰。惟基於刑事政策，對合於一定條件之施用者
    ，則依同條例第20條、第23條之規定，施以觀察、勒戒及強
    制戒治之保安處分。又毒品危害防制條例於92年7月9日修正
    公布，自93年1月9日施行，其中第20條、第23條將施用毒品
    之刑事處遇程序，區分為「初犯」及「5年內再犯」、「5年
    後再犯」。依其立法理由之說明：「初犯」，經觀察、勒戒
    或強制戒治後，應為不起訴處分或不付審理之裁定；經觀察
    、勒戒或強制戒治執行完畢釋放後，「5年內再犯」者，因
    其再犯率甚高，原實施之觀察、勒戒及強制戒治既已無法收
    其實效，爰依法追訴或裁定交付審理。至於經觀察、勒戒或
    強制戒治執行完畢釋放後，「5年後再犯」者，前所實施之
    觀察、勒戒或強制戒治已足以遮斷其施用毒品之毒癮，為期
    自新及協助其斷除毒癮，仍適用「初犯」規定，先經觀察、
    勒戒或強制戒治之程序。從而依修正後之規定，僅限於「初
    犯」及「5年後再犯」二種情形，始應先經觀察、勒戒或強
    制戒治程序。倘被告於5年內已再犯，經依法追訴處罰，縱
    其第3次（或第3次以上）再度施用毒品之時間，在初犯經觀
    察、勒戒或強制戒治執行完畢釋放5年以後，已不合於「5年
    後再犯」之規定，且因已於「5年內再犯」，顯見其再犯率
    甚高，原實施觀察、勒戒或強制戒治，已無法收其實效，即
    應依該條例第10條處罰。至於第3次（或第3次以上）施用毒
    品之時間，是否宜有期間限制？以多久為適宜？則分屬刑事
    政策、專門醫學之範圍，非審判機關所能決定，有待循立法
    途徑解決（最高法院97年度第5次刑事庭會議決議）。查被
    告前於90年間，因施用毒品案件，經本院裁定送觀察、勒戒
    後，認有繼續施用毒品之傾向，再經本院裁定令入戒治處所
    施以強制戒治，於91年3月28日停止戒治出所，所餘戒治期
    間付保護管束，於91年9月30日執行完畢，並由臺灣臺中地
    方法院檢察署檢察官以91年度戒毒偵字第412號為不起訴處
    分確定；復於5年內，因施用毒品案件，經本院以96年度
    訴字第926號判處有期徒刑3月15日、3月，應執行5月15日確
    定，於97年4月11日送監執行，於97年7月3日縮刑期滿執行
    完畢。再因施用毒品案件，經本院以97年度訴字第1401號
    判處有期徒刑9月、7月確定；另因施用毒品案件，經本院
    以97年度訴字第1920號判處應執行有期徒刑10月、6月確定
    ；上開案之有期徒刑，嗣經本院98年度聲字第905號
    裁定應執行有期徒刑2年6月（其中已執行完畢），於99年
    6 月14日縮刑期滿執行完畢，有臺灣高等法院被告前案紀錄
    表附卷足憑，是被告經觀察、勒戒、強制戒治及徒刑之執行
    後，再犯毒品危害防制條例第10條第1、2項之罪，揆諸上開
    最高法院決議意旨，本案應予以依法論科，合先敘明。
四、查海洛因、甲基安非他命分別係毒品危害防制條例第2第2項
    第1、2款所定之第一級毒品、第二級毒品，不得非法持有、
    施用。核被告所為，係犯毒品危害防制條例第10條第1項、
    第2項之施用第一級毒品罪、施用第二級毒品罪。被告分別
    施用第一、二級毒品毒品前之持有第一、二級毒品之行為，
    本應各論以持有第一、二級毒品罪，惟持有後進而施用，其
    持有之低度行為應各為施用之高度行為所吸收，不另論以持
    有罪責。被告施用海洛因及甲基安非他命之犯行間，犯意各
    別，行為互異，應予分論併罰。被告前因施用毒品案件，
    經本院以96年度訴字第926號判處有期徒刑3月15日、3月，
    應執行5月15日確定，於97年4月11日送監執行，於97年7月3
    日縮刑期滿執行完畢。再因施用毒品案件，經本院以97年
    度訴字第1401號判處有期徒刑9月、7月確定；另因施用毒
    品案件，經本院以97年度訴字第1920號判處應執行有期徒刑
    10月、6月確定；上開案之有期徒刑，嗣經本院98年
    度聲字第905號裁定應執行有期徒刑2年6月（其中已執行
    完畢），於99年6月14日縮刑期滿執行完畢，有臺灣高等法
    院被告前案紀錄表在卷可參，其於徒刑執行完畢5年以內，
    故意再犯本件有期徒刑以上之罪，為累犯，應依刑法第47條
    第1項之規定加重其刑。末查被告施用第一級、第二級毒品
    之犯行，於警方尚未發覺前，即主動向臺中市政府警察局第
    二分局警員（偵查隊小隊長蔡文宗、偵查佐陳興隆等）自首
    其施用第一級、第二級毒品之犯行，被告對於未發覺之罪自
    首而接受裁判，並依刑法第62條自首之規定減輕其刑，上開
    刑有加重及減輕者，則依法先加後減之。爰審酌被告有多次
    施用毒品犯罪前科之品行（參卷附臺灣高等法院被告前案紀
    錄表）、國中畢業之智識程度、經濟小康之生活狀況（見警
    卷被告警詢筆錄受詢問人資料），其因施用毒品，經觀察、
    勒戒、強制戒治執行完畢後，仍不思戒惕，且無視於毒品對
    於自身健康之戕害及國家對於杜絕毒品犯罪之禁令，再次施
    用毒品，未見戒除惡習之決心，惡性非輕，然念及被告犯後
    能坦承犯行，態度良好，其施用毒品並無危害他人，犯罪手
    段尚屬平和，暨施用毒品者均有相當程度之成癮性及心理依
    賴，其犯罪心態與一般刑事犯罪之本質並不相同，應側重適
    當之醫學治療及心理矯治為宜等一切情狀，量處如主文所示
    之刑，並定其應執行之刑，以示懲儆。
五、扣案之海洛因2包（合計驗餘淨重6.33公克、空包裝總重
    1.25公克）及甲基安非他命13包（合計純值淨重23.33公克
    、包裝袋總重3.56公克），分別係屬第一級、第二級毒品，
    鑑驗結果已如前述，均應依毒品危害防制條例第18條第1項
    前段之規定，宣告沒收銷燬之。至於扣案之不詳廠牌行動電
    話1支（含門號0000-000000號SIM卡），雖為被告所有之物
    ，然查無積極證據證明與本件犯罪相關，爰不予宣告沒收，
    附此敘明。
據上論斷，應依刑事訴訟法第273條之1、第299條第1項前段，毒
品危害防制條例第10條第1項、第2項、第18條第1項前段，刑法
第11條、第47條第1項、第62條、第51條第5款，判決如主文。
本案經檢察官戚瑛瑛到庭執行職務。
中    華    民    國    100    年    7   月     21     日
                  刑事第一庭   法  官   廖  穗  蓁
以上正本證明與原本無異。
如不服本判決應於收受送達後10日內向本院提出上訴書狀，並應
敘述具體理由；其未敘述上訴理由者，應於上訴期間屆滿後20日
內向本院補提理由書（均須按他造當事人之人數附繕本）「切勿
逕送上級法院」。
                               書記官   許  靜  茹
中    華    民    國    100    年    7   月     21     日
附錄本案論罪科刑法條
毒品危害防制條例第10條：
施用第一級毒品者，處6月以上5年以下有期徒刑。
施用第二級毒品者，處3年以下有期徒刑。